臺灣南投地方法院刑事裁定
111年度毒聲更二字第1號
聲  請  人  臺灣南投地方檢察署檢察官 
被      告  吳俊慶


上列被告因違反毒品危害防制條例案件，經檢察官聲請送強制戒
治（111年度聲戒字第36號、110年度毒偵字第1150號），本院原
於111年8月5日以111年度毒聲字第253號刑事裁定送強制戒治，
被告不服提起抗告，經臺灣高等法院臺中分院於111年10月13日
以111年度毒抗字第896號裁定撤銷原裁定後發回本院更裁，本院
於111年11月1日以111年度毒聲更一字第2號裁定送強制戒治後，
聲請人不服提起抗告，復由臺灣高等法院臺中分院於111年12月1
5日以111年度毒抗字第1145號刑事裁定，撤銷本院111年度毒聲
更一字第2號裁定，再度發回更裁，本院更為裁定如下：
    主  文
聲請駁回。 
    理  由
一、本件原聲請意旨略以：被告甲○○基於施用第一級毒品海洛因
    之犯意，於民國110年10月5日凌晨2時30分許為警採尿回溯9
    6小時內之某時，在不詳地點，以不詳方式施用第一級毒品
    海洛因1次，經依本院111年度毒聲字第51號裁定送法務部矯
    正署雲林看守所附設勒戒處所（下稱雲林勒戒所）觀察、勒
    戒後，認有繼續施用毒品之傾向，此有該所111年7月28日雲
    所衛字第11140001660號函送之有無繼續施用毒品傾向證明
    書暨有無繼續施用毒品傾向評估標準紀錄表附卷可稽，爰依
    毒品危害防制條例第20條第2項後段規定，聲請裁定令入戒
    治處所施以強制戒治等語。
二、按觀察、勒戒後，檢察官或少年法院（地方法院少年法庭）
    依據勒戒處所之陳報，認受觀察、勒戒人無繼續施用毒品傾
    向者，應即釋放，並為不起訴之處分或不付審理之裁定；認
    受觀察、勒戒人有繼續施用毒品傾向者，檢察官應聲請法院
    裁定或由少年法院（地方法院少年法庭）裁定令入戒治處所
    強制戒治，其期間為6個月以上，至無繼續強制戒治之必要
    為止，但最長不得逾1年，毒品危害防制條例第20條第2項定
    有明文。次按有無繼續施用毒品傾向之評估標準，並非完全
    以受勒戒人勒戒後之結果為準，勒戒前之各種情況，仍應作
    為評估之依據。依勒戒處所評分說明手冊規定，係以前科紀
    錄與行為表現、臨床評估、社會穩定度，三項合併計算分數
    ，每一大項皆有靜態因子與動態因子。而關於有無繼續施用
    毒品傾向之評估標準，法務部因應毒品危害防制條例之修正
    及109年11月18日最高法院刑事大法庭109年度台上大字第38
    26號裁定意旨，業於110年3月26日以法矯字第11006001760
    號函修正頒布「有無繼續施用毒品傾向評估標準紀錄表」、
    「有無繼續施用毒品傾向評估標準評分說明手冊」，上開評
    分說明手冊載明判定之原則：「受觀察勒戒人入所後，經過
    2週時間的觀察、勒戒，由處所及醫療人員依據其各項紀錄
    、資料及觀察勒戒期間之行為表現，加以評分。在勒戒人入
    所4至6週後，可再做一次評估以做必要之評分修正。每一大
    項皆有靜態因子與動態因子。先以靜態因子分數評分，靜態
    因子分數總分在60分（含）以上為『有繼續施用毒品傾向』；
    60分以下，與動態因子分數相加，如果總分在60分（含）以
    上，為『有繼續施用毒品傾向』」，又評估標準紀錄表及說明
    手冊中「前科紀錄與行為表現」之第1題及第3題之計分方式
    修正，其餘無修正。關於「臨床評估」項目中「1-1：多重
    毒品濫用」問題，如果曾有多重毒品濫用，則勾選「有」，
    填寫「種類」，並得分上限為10分。若無多重毒品濫用，應
    勾選「無、0分」。
三、本件被告甲○○基於施用第一級毒品海洛因之犯意，於民國11
    0年10月5日凌晨2時30分為警採尿回溯96小時內之某時，在
    不詳地點，以不詳方式施用第一級毒品海洛因1次。嗣於同
    年10月5日凌晨0時25分許，被告駕駛車牌號碼000-00號營業
    大貨車行經臺北市中山區民族東路與松江路口，為警攔檢盤
    查，經警徵得被告同意搜索，當場查獲並採集被告尿液送檢
    驗，結果呈嗎啡陽性反應，此有台灣尖端先進生技醫藥股份
    有限公司2021年10月19日濫用藥物檢驗報告（報告序號中山
    -7、檢體編號AK17499）、臺北市政府警察局偵辦毒品案件
    尿液檢體委驗單、採證同意書各1份在卷可憑，此部分事實
    ，應勘認定。惟查：
  ㈠被告因施用第一級毒品案件，前經本院以111年度毒聲字第51
    號裁定送觀察、勒戒後，由法務部矯正署雲林看守所附設勒
    戒處所依新修正施行之有無繼續施用毒品傾向評估標準說明
    手冊之評估結果，動態及靜態因子合計「62分」，其中在「
    臨床評估」得分36分，又其中「多重毒品濫用」因子中被填
    寫「有，種類：Amphetamine 、Heroin」（即安非他命、海
    洛因）計10分，可知被告被認定曾經有施用（甲基）安非他
    命之行為，才導致此項得分為10分，惟被告於歷次偵查及審
    理中均供稱僅有施用過第一級毒品海洛因，並無施用過其他
    二級毒品，故若扣除記載被告曾有（甲基）安非他命濫用行
    為，被告之實際得分應該判定為無繼續施用毒品傾向（即62
    －10＝52）。
　㈡次查，經比對卷附之臺灣高等法院被告前案紀錄表，被告除
    臺灣南投地方檢察署96年度毒偵字第2070號偵查案件下，有
    「備註：一、二級」之註記外，並無其他施用二級毒品被判
    刑之前科紀錄，而經調閱臺灣南投地方檢察署96年度毒偵字
    第2070號案件之起訴書與判決書，該案之起訴及判決內容亦
    僅論述被告有施用第一級毒品海洛因，並無第二級毒品之記
    載，故上述前案紀錄表「備註：一、二級」亦應係誤載。
　㈢綜上，本院綜合被告之尿液檢驗結果、歷次犯罪紀錄及藥物
    使用紀錄，被告並無多重毒品濫用之情狀，則依上開評估標
    準紀錄表及說明手冊之評分方式，有關評分項目中「1-1：
    多重毒品濫用」之項目應為0分，則被告總和分數僅為52分
    ，未達60分之有繼續施用毒品傾向標準，難謂其有繼續施用
    毒品傾向，故本件聲請於法不合，應予駁回。
四、依刑事訴訟法第220條，裁定如主文。 　　
中　　華　　民　　國　　111 　年　　12　　月　　19　　日
        　　　　　　　　　臺灣南投地方法院刑事第五庭    
            　　　　　　　　　法　官　羅子俞
以上正本證明與原本無異。
如不服本裁定，應於裁定送達後5日內向本院提出抗告狀。
                              書記官  林佩儒
中　　華　　民　　國　　111 　年　　12　　月　　19　　日